【裁判字號】    98,交聲,163
【裁判日期】    980630
【裁判案由】    違反道路交通管理處罰條例聲明異議
【裁判全文】
臺灣新竹地方法院交通事件裁定         98年度交聲字第163號
原處分機關  交通部公路總局新竹區監理所
異  議  人
即受處分人  乙○○
上列異議人即受處分人因違反道路交通管理處罰條例案件，對於
交通部公路總局新竹區監理所98年3月13日所為之竹監自字第裁
50—E00000000號裁決書聲明異議，本院裁定如下：
    主  文
異議駁回。
    理  由
一、按受處分人，不服主管機關所為之處分，得於接到裁決書之
    翌日起20日內，向管轄地方法院聲明異議；又交通法庭認為
    聲明異議無理由者，應以裁定駁回之，道路交通管理處罰條
    例第87條第1 項、道路交通案件處理辦法第19條分別定有明
    文。
二、次按汽車行駛至交岔路口，轉彎車應讓直行車先行，道路交
    通安全規則第102 條第1 項第7 款定有明文。又汽車駕駛人
    轉彎時，有轉彎車不讓直行車先行者，處新臺幣六百元以上
    一千八百元以下罰鍰；汽車駕駛人，駕駛汽車違反道路交通
    安全規則、第三十三條之管制規則，因而肇事致人受傷者，
    記違規點數三點；汽車駕駛人有第四十八條情形者，記違規
    點數一點，道路交通管理處罰條例第48條第1 項第6 款、第
    61條第3 項、第63條第1 項第1 款亦分別有明文規定。
三、原處分意旨略以：異議人即受處分人乙○○駕駛車牌號碼03
    11—SA號自用小客車，於民國98年2 月21日20時50分許，行
    經新竹縣竹北市○○路、新泰路口時，有轉彎車不讓直行車
    先行，及違反道路交通安全規則因而肇事致人受傷之行為，
    經新竹縣警察局竹北分局警備隊員警黃東才以受處分人有違
    反道路交通管理處罰條例第48條第1 項第6 款及第61條第3
    項規定之事實，以新竹縣政府警察局竹縣警交字第E0000000
    0 號舉發違反道路交通管理事件通知單掣單舉發，受處分人
    於應到案日期前提出申訴，經原處分機關函詢原舉發單位結
    果，仍認受處分人確有前開違規行為，乃依道路交通管理處
    罰條例第48條第1 項第6 款之規定，於98年3 月13日以竹監
    自字第裁50—E00000000 號裁決書裁處受處分人罰鍰新臺幣
    （下同）900 元，並依同條例第61條第3 項、第63條第1 項
    第1 款合記違規點數4 點。受處分人於98年3 月13日收受前
    揭裁決書後，於同日聲明異議。
四、聲明異議意旨略以：是對方的錯，我是基於對方有受傷，如
    果要追究責任，要經過很多程序，時間也拖的很長，所以我
    才承擔起責任。當時對向有一臺卡車，一臺轎車，我先停在
    黃色網狀區域，讓他們經過後，我才左轉，在1 百多公尺的
    距離我就已經看到對方，在左轉之前我還看到三臺機車，對
    方的機車是第一臺，我左彎到機車行駛的車道中間一半的距
    離時，對方的機車就橫衝直撞過來，我第二次看到他的時候
    已經是只有二臺機車的距離，我就趕快煞車，因為我看到他
    的意思是不願意讓我通行，可是他的車子還是衝過來，就撞
    上去。我已經表示願意負責賠償，警察局開這張罰單我不服
    氣，爰依法聲明異議，請求撤銷原處分等語。
五、經查：
（一）本件異議人即受處分人乙○○駕駛車牌號碼0311—SA號自
      用小客車，於98年2 月21日20時50分許，沿新竹縣竹北市
      ○○路由南向北行經中泰路、新泰路口，欲左轉進入中泰
      路時，有轉彎車不讓直行車先行之行為，與由證人甲○○
      所騎乘，沿新泰路由北向南行經中泰路口直行之車牌號碼
      MWU－081號重型機車發生碰撞，致證人甲○○受有左臀及
      下背部鈍挫傷及左肘擦傷等傷害，經新竹縣政府警察局警
      備隊員警黃東才舉發等情，業據證人甲○○於本院調查時
      證述明確，並為異議人自承確有駕車於前述時地與證人甲
      ○○所騎乘之前揭機車發生碰撞等情在卷，復有道路交通
      事故調查報告表（一）、（二）各1 份、道路交通事故現
      場圖1 份、現場照片11幀、東元綜合醫院診斷證明書1 份
      、新竹縣政府警察局舉發違反道路交通管理事件通知單1
      份及交通部公路總局新竹區監理所竹監自字第裁50—E000
      00000 號違反道路交通管理事件裁決書1 份在卷足按。
（二）異議人雖以前詞置辯，然證人甲○○於本院調查時到庭具
      結證稱：我騎機車沿著新泰路由北向南直行，經過發生事
      故的路口，就被異議人開的車撞到。（該路口是無號誌的
      交岔路口？）是。（當時你所行走的那條路有幾線道？）
      同一個方向一線道。（在發生碰撞前，你有看到異議人的
      車嗎？）有。（你看到時，異議人是行走在哪壹個方向？
      ）一樣行駛在新泰路，可是他是對向。（該路口是以雙黃
      線來劃分方向還是中間有分隔島？）沒有分隔島，是不是
      雙黃線我不記得。（你看到異議人的時候，他是直行的情
      形還是已經要轉彎？）是直行。我第一眼看到異議人時，
      他跟我還有一段距離，他是直行的，我跟他發生碰撞時，
      他的車已經在我機車的旁邊，我的機車已經經過他的車頭
      然後才發生碰撞。（你有沒有看到異議人打轉彎的方向燈
      ？）我第一眼看到異議人時沒有，後來他撞到我時我沒有
      去注意，因為要發生碰撞前我的視線已經是在前面。（你
      們二車原本是對向行車，是已經車身有交會，他才撞到你
      ？）是。（發生碰撞以後，你有沒有看到他的車有打轉彎
      的方向燈？）沒有。異議人的車停下來後我有看，但是沒
      有看到他有打左轉方向燈，是不是他撞到我以後停車把方
      向燈關掉我不清楚。（對方是撞到你的機車的何處？）左
      後，變速箱的位置。（異議人的車是哪一個地方撞到？）
      車頭左前方大燈的那一角。（你知道異議人是因為要左轉
      才發生本件車禍嗎？）在發生碰撞之前我不知道他要左轉
      ，是因為跟異議人發生碰撞後我才知道，是他告訴我他要
      左轉。（停車以後異議人的車身，是否是往左斜停？）是
      。（當天在發生碰撞前，你有無看到異議人有先停車在路
      口等？）我看到他的時候，在我的視線範圍內，他是直行
      ，沒有停止，後來我跟他的車身交會，異議人撞到我，在
      撞到我之前，我也沒有發現他有停車的動作等語明確，而
      就卷附之道路交通事故調查報告表（一）、（二）、道路
      交通事故現場圖、現場照片等所示，證人甲○○所騎乘之
      重型機車經碰撞後之車損位置係在左側車身，而異議人乙
      ○○駕駛之自用小客車經碰撞後之車損位置係在左前車頭
      ，足見證人甲○○騎乘前揭重型機車沿新竹縣竹北市○○
      路由北向南直行已進入與中泰路交岔且無號誌之路口，異
      議人因疏未注意左側直行之證人甲○○正騎乘前述重型機
      車同時由南向北沿新泰路欲左轉進入中泰路，而在其所駕
      駛之上開自用小客車尚未完成左轉之際發生碰撞無疑，否
      則證人甲○○所騎乘前揭重型機車當不致於左側車身受損
      ，及異議人所駕駛上開自用小客車亦不致係左前車頭保險
      桿受損至明。而異議人既尚未完成左轉，證人甲○○所騎
      乘之前開重型機車相對於異議人而言，即係擁有先行路權
      之直行車無疑。是證人甲○○之證言，應堪採信。從而異
      議人有於前述時地，有轉彎車不讓直行車先行及違反道路
      交通安全規則因而肇事致人受傷之違規行為之事實，應堪
      認定。至異議人所稱已與被害人達成和解，賠償損害一節
      ，係屬事後異議人對本件車禍事故之民事賠償部分之處理
      ，尚難僅以此即為異議人並未為上揭違規行為之有利認定
      ，自不待言，。
六、綜合以上，異議人前揭所辯，尚難採信，本案事證明確，異
    議人有上開違規事實，堪以認定。從而原處分機關依道路交
    通管理處罰條例第48條第1 項第6 款之規定，裁處罰鍰900
    元，並依同條例第61條第3 項、第63條第1 項第1 款規定，
    合記違規點數4 點之處分，核無違誤。本件異議人之異議為
    無理由，自應將其異議駁回。
據上論斷，應依道路交通案件處理辦法第19條，裁定如主文。
中    華    民    國    98    年    6     月    30    日
                  交通法庭      法  官  楊惠芬
以上正本證明與原本無異。
如不服本裁定，應於裁定送達後5日內向本院提出抗告狀。
中    華    民    國    98    年    6     月    30    日
                                書記官  張懿中


司法院資訊處製作；財團法人民間司法改革基金會備份。
